臺灣新竹地方法院民事簡易判決  
109年度訴字第1094號
原      告  蘇淑美  
被      告  陳明擇  


上列當事人間請求損害賠償事件，經本院刑事庭裁定移送前來（
109年度竹交簡附民字第19號），本院於民國110年1月19日言詞
辯論終結，判決如下：
    主  文
被告應給付原告新臺幣貳拾伍萬玖仟柒佰柒拾陸元，及自民國一
０九年五月二十六日起至清償日止，按年息百分之五計算之利息
。
原告其餘之訴駁回。
訴訟費用由被告負擔五分之二，餘由原告負擔。
本判決第一項得假執行。但被告如以新臺幣貳拾伍萬玖仟柒佰柒
拾陸元為原告預供擔保後，得免為假執行。
原告其餘假執行之聲請駁回。
    事  實  及  理  由
壹、程序事項
一、本件逕依簡易訴訟程序為判決之說明：
    民事訴訟法第427條第2項於民國110年1月20日經總統令公布
    修正第11款，新增本於道路交通事故有所請求而涉訟之事件
    ，不問其標的金額或價額一律適用簡易程序，並於公布後2
    日即110年1月22日起施行。上開公告施行後，於修正前已繫
    屬之事件，其法院管轄權及審理程序，未經終局裁判者，適
    用修正後之規定，曾經終局裁判者，則適用修正前之規定，
    民事訴訟法施行法亦增訂第4條之1之規定。本件原告係本於
    道路交通事故請求損害賠償，依修正後上開規定，即應依簡
    易訴訟程序辦理，本件於修正前已繫屬本院，於110年1月19
    日言詞辯論終結，於修正後尚未經終局裁判，即應改行簡易
    程序，逕依簡易訴訟程序為裁判，先予敘明。
二、按訴狀送達後，原告不得將原訴變更或追加他訴，但擴張或
    減縮應受判決事項之聲明者，不在此限，民事訴訟法第255
    條第1項第3款定有明文。原告起訴時原聲明：⑴被告應給付
    原告新臺幣（下同）741,181元，及自起訴狀繕本送達翌日
    起至清償日止，按年息5%計算之利息；⑵訴訟費用由被告負
    擔；⑶願供擔保，請准宣告假執行。嗣則變更聲明⑴金額為64
    1,181元（附民卷第7頁；本卷第37頁）。原告所為上開變更
    ，核屬單純減縮應受判決之聲明，應予准許。
三、被告經合法通知，未於言詞辯論期日到場，核無民事訴訟法
    第386 條各款所列情形，爰依原告聲請由其一造辯論而為判
    決。
貳、實體事項
一、原告起訴主張：
  ㈠被告於108年6月24日中午12時許，在桃園市平鎮區金陵路某
    餐廳內飲用高粱酒1杯，而有血液中酒精濃度達百分之0.05
    以上之情形，猶於晚間9時許，駕駛車牌號碼0000-00號自用
    小客車上路，嗣於同日晚間9時55分許，被告沿新竹市北區
    延平路3段往東大路方向行駛，行經延平路3段與中福路口，
    欲左轉中福路往榮濱路方向時，本應注意車前狀況，並隨時
    採取必要之安全措施，而依當時客觀狀況天候晴、夜間有照
    明、柏油路面乾燥、無缺陷、無障礙物、視距良好，並無不
    能注意之情事，竟疏未注意及此即貿然左轉，適有原告騎乘
    車牌號碼000-000號輕型機車（下稱系爭機車），沿新竹市
    北區中福路往延平路3段方向行駛至上開路口，欲左轉延平
    路3段往東大路方向，2車閃避不及而發生碰撞，致原告人車
    倒地，並因而受有左足第九蹠骨骨折、左胸壁挫傷、左側肢
    體多處挫傷併擦傷、右足挫傷併擦傷等傷害（下合稱系爭傷
    害），經警據報前往處理，並將兩造送國軍新竹地區醫院救
    治，該院於同日晚間10時55分對被告抽血檢驗，其血液中酒
    精濃度達99mg/dL，經換算其血液中酒精濃度達百分之0.099
    （計算式99÷1000=0.099），始悉上情。被告於刑案自白其
    駕駛動力交通工具而有血液中酒精濃度達百分之0.05以上情
    形及過失傷害行為，業經本院以109年度竹交簡字第322號（
    下稱刑案）判決有罪確定在案。是被告過失不法侵害原告之
    身體、健康，致原告受有系爭傷害，且被告行為與原告所受
    傷害間有直接因果關係，應賠償原告所受損害。
  ㈡原告所受損害（尚未扣除已領取強制責任險理賠71,405元）
    共計641,181元，分述如下：
  ⒈醫療費24,171元
    原告因系爭傷害支出醫療費16,764元、醫療用品3,636元、
    保健食品1,978元、復健用品1,580元、雜項213元，共計24,
    171元，有收據為證。
  ⒉營養費24,000元
　　原告因系爭傷害，自費於市場購買補充高蛋白質之營養補給
    品，共計支出24,000元。
　⒊看護費82,000元
　　原告因系爭傷害手術並住院治療，住院加計出院後療養期間
    ，即108年7月至8月間，共2個月需專人看護，由恰逢工作轉
    換期之女兒照料，爰以原告女兒工作薪資所得36,000元計算
    看護費為72,000元；原告之配偶於108年9月間接續看護工作
    ，期間常須請假，爰另請求看護費10,000元。
　⒋交通費11,010元
　　原告因系爭傷害往返住家（即新竹市○區○○路0段000巷00○0
    號）及各醫療院所間共30次，其中搭乘計程車往返新竹國泰
    綜合醫院6次，每次花費460元至475元不等，共2,800元，有
    收據為證；自行開車往返新竹國泰綜合醫院、國軍新竹地區
    醫院共24次，每次花費以300元計，共7,200元；並支出停車
    費17次共1,010元，亦有收據為證。綜上，原告計支出11,01
    0元。
　⒌精神慰撫金500,000元
　　原告因系爭傷害，精神受有相當痛苦，被告應給付精神慰撫
    金500,000元。
  ⒍原告已領取強制責任險理賠71,405元，爰於賠償金額中扣除
    （本卷第37頁）。
  ㈢爰依侵權行為之法律關係，提起本件訴訟，並聲明：如程序
    事項二、變更後聲明所示。
二、被告未於言詞辯論期日到場，亦未提出書狀作何聲明或陳述
    。
三、本院之判斷﹕
  ㈠原告起訴主張㈠所示事實，有刑案確定判決在卷可稽（調卷第
    3-6頁），並據本院依職權調閱上開刑事案卷核閱無訛。再
    者，當事人對於他造主張之事實，於言詞辯論時不爭執者，
    視同自認；當事人對於他造主張之事實，已於相當時期受合
    法之通知，而於言詞辯論期日不到場，亦未提出準備書狀爭
    執者，準用第1項之規定，民事訴訟法第280條第1、3項定有
    明文。被告於109年5月25日即收受原告之刑事附帶民事起訴
    狀，並經本院訂期審理，有送達證書在卷（附民卷第141頁
    ），足見被告已於相當時期受合法之通知，而於言詞辯論期
    日不到場，亦未提出準備書狀爭執，揆之上開規定，視同被
    告自認，堪信原告此部分主張為真實。
  ㈡因故意或過失，不法侵害他人之權利者，負損害賠償責任；
    汽車、機車或其他非依軌道行駛之動力車輛，在使用中加損
    害於他人，駕駛人應賠償因此所生之損害；不法侵害他人之
    身體或健康者，對於被害人因此喪失或減少勞動能力，或增
    加生活上之需要時，應負損害賠償責任；不法侵害他人之身
    體、健康、名譽、自由者，被害人雖非財產上之損害，亦得
    請求賠償相當之金額，民法第184條第1項前段、第191條之2
    前段、第193條第1項及第195條第1項分別定有明文。被告不
    法侵害原告身體及健康，已如前述，本院認原告得請求被告
    賠償之損害項目及數額如下：
  ⒈醫療費24,171元
    原告主張支出醫療費、醫療用品、保健食品、復健用品及雜
    項費用共24,171元，並據其提出收據、發票在卷為憑（調卷
    第33-74頁），原告此部分請求，當屬有據，應予准許。
　⒉營養費0元
　　原告主張支出營養補給品24,000元，惟未提出任何消費單據
    為證，且迄未舉證該等營養補給品內容及屬治療系爭傷害所
    必要，是原告此部分之請求於法無據，自難准許。
　⒊看護費46,000元
　　原告因系爭傷害於108年6月26日急診住院，於同年月27日接
    受開放性復位及內固定手術，並於同日出院，術後需休養8
    週，需24小時專人看護照顧4週，患肢禁止激烈運動，宜門
    診複查，有國軍新竹地區醫院附設民眾診療服務處109年12
    月11日診斷證明書附卷為憑（本卷第27頁），堪認原告於前
    開住院加計出院後4週，即1個月期間，有需人全日看護之必
    要。本院審酌原告之女兒即於108年7月至8月間實際看護原
    告之人，於108年9月份之投保薪資為36,300元，有員工薪資
    明細表為憑（本卷第39頁），且依目前社會經濟情形及一般
    看護標準，全日看護費用為2,000-2,400元之間，則原告請
    求以每月36,000元計算此部分看護費，應無不合理之處；另
    原告經醫囑術後需休養8週，足見其休養期間有不定時受他
    人看護及陪伴回診之需求，是原告主張以10,000元計算其配
    偶不定期請假看護原告之費用，應為可採。綜上，原告得請
    求之看護費為46,000元，逾此範圍之請求，則屬無據，不應
    准許。
　⒋交通費11,010元
　　原告主張因本件車禍就醫，自108年6月24日起往返新竹市延
    平路3段住家及國軍新竹地區醫院、新竹國泰綜合醫院間，
    其中：
　⑴搭乘計程車往返住家與新竹國泰綜合醫院間6次，每次花費46
    0元至475元不等，共2,800元，並據其提出車資證明在卷為
    憑（調卷第47-55頁），原告此部分請求，當屬有據，應予
    准許。
　⑵自行開車就醫部分，雖未據提出此部分支出證明，然依其所
    提醫療費用收據，顯見確有就醫事實，且依同路程計程車車
    資之估算標準，自原告住家往返新竹國泰綜合醫院間每次花
    費460元至475元不等，已如上述；自原告住家往返國軍新竹
    地區醫院之車資估算為370元（即單趟185元），亦有本院依
    職權查詢之大都會計程車車資試算列印資料附卷（本卷第47
    -48頁），是原告僅主張以300元計算自行開車往返就醫之支
    出，洵屬有據。基上，原告請求此部分交通費共7,200元【
    計算式：24×300＝7,200】，為有理由，應予准許。
　⑶自行開車所生停車費17次共1,010元，亦有發票在卷可參（調
    卷第33-73頁），原告此部分請求，自應准許。
　⒌精神慰撫金250,000元
　　原告因系爭傷害住院1日接受手術，經醫囑建議術後需休養8
    週，需24小時專人看護照顧4週，患肢禁止激烈運動，宜門
    診複查，已如上述，原告並因本件車禍受有左上肢參度灼傷
    並皮膚缺損，及左上臂和左大腿植皮術後蟹足腫之後遺症，
    有新竹國泰綜合醫院108年10月17日診斷證明書、國立臺灣
    大學醫學院附設醫院新竹分院109年6月15日診斷證明書、原
    告傷勢照片為憑（調卷第31-32、75-84頁；本卷第23-25頁
    ），原告復於言詞辯論期日當庭陳明其因系爭傷害休養期間
    ，被迫停止日常休閒活動及人際往來，現在走路不平衡、蟹
    足腫會癢痛、在路上會感到恐懼等語（本卷第35-37頁），
    衡情確實受有相當程度精神痛苦。本院再審酌被告教育程度
    為高職畢業，108年度所得為680元，名下有財產資料1筆，
    財產總額68,020元；原告教育程度為大學畢業，目前為家管
    兼國小資源班長期代課服務，108年度所得及財產合計約300
    餘萬元，有本院職權調閱兩造稅務電子閘門財產所得調件明
    細表及個人戶籍資料在卷可參（調卷第8-16頁），並經原告
    陳明在卷（本卷第36頁），是本院斟酌此事件發生過程、前
    述被告行為態樣、侵害情節、原告精神損害之程度以及其等
    學經歷、身分、經濟收入等一切情狀，認原告請求被告賠償
    精神慰撫金250,000元，應予准許。逾此範圍之請求則屬過
    高，不應准許。
  ⒍綜上，原告所受損害為醫療費24,171元、看護費46,000元、
    交通費11,010元、精神慰撫金250,000元，共計331,181元【
    計算式：24,171＋46,000＋11,010＋250,000＝331,181】。
　㈢保險人依本法規定所為之保險給付，視為被保險人損害賠償
    金額之一部分；被保險人受賠償請求時，得扣除之，強制汽
    車責任保險法第32條亦規定甚明。原告已領取強制汽車責任
    險理賠71,405元，為兩造均不爭執，自應予扣除，從而，原
    告於本件訴訟得向被告請求之金額應為259,776元【計算式
    ：331,181－71,405＝259,776】。
　㈣從而，原告依侵權行為之法律關係，請求被告給付259,776元
    ，及自起訴狀繕本送達翌日即109年5月26日（附民卷第141
    頁）起至清償日止，按年息5%計算之利息，為有理由，應予
    准許。逾此範圍之請求，則無理由，應予駁回。
四、本件判決基礎已臻明確，兩造其餘攻擊防禦方法及訴訟資料
    ，經本院斟酌後，核與判決結果不生影響，爰不一一論述。
五、本件係依民事訴訟法第427條第2項第11款適用簡易訴訟程序
    所為被告部分敗訴之判決，就原告勝訴部分應依同法第389 
    條第1項第3款規定，依職權宣告假執行，至原告敗訴部分，
    其訴既經駁回，其假執行之聲請即失所附麗，應併予駁回。
    並依民事訴訟法第392條第2項職權為被告酌定相當之擔保金
    額後併宣告得免為假執行。
六、本件係刑事附帶民事訴訟，而由本院刑事庭移送民事庭者，
    依刑事訴訟法第504條第2項之規定，免納裁判費，且至本件
    言詞辯論終結時，亦未發生其他訴訟費用，故無從確定訴訟
    費用之數額。惟依法仍應依民事訴訟法87條第1項、第79條
    規定，諭知訴訟費用負擔比例，以備將來如有訴訟費用發生
    時，得以確定其數額，併予敘明。
中　　華　　民　　國   110    年    2     月     4    日
                  竹北簡易庭    法  官  陳麗芬
以上正本係照原本作成。
如對本判決上訴，須於判決送達後20日內向本院提出上訴狀。
如委任律師提起上訴者，應一併繳納上訴審裁判費。
中　　華　　民　　國   110    年    2     月     4    日
                                書記官  曾煜智